【裁判字號】    95,易,1583
【裁判日期】    950829
【裁判案由】    詐欺
【裁判全文】
臺灣臺中地方法院刑事判決              95年度易字第1583號
公  訴  人  臺灣臺中地方法院檢察署檢察官
被      告  丙○○
選任辯護人  周進文律師
上列被告因詐欺案件，經檢察官提起公訴（九十五年度偵緝字第
九九六號、九十五年度偵緝字第九九七號），被告於本院準備程
序中為認罪之陳述，經本院合議庭評議後裁定由受命法官獨任改
行簡式審判程序，本院判決如下：
    主    文
丙○○意圖為自己不法之所有，以詐術使人將本人之物交付，處
有期徒刑伍月，如易科罰金，以銀元佰元即新臺幣玖佰元折算
壹日；又意圖為自己不法之所有，以詐術使人將本人之物交付，
處有期徒刑月，如易科罰金，以銀元佰元即新臺幣玖佰元折
算壹日。應執行有期徒刑陸月，如易科罰金，以銀元佰元即新
臺幣玖佰元折算壹日。
    犯罪事實
一、丙○○對外自稱「黃芳如」，其與甲○○、乙○○因參加同
    一教會團體而結識，丙○○竟基於詐欺取財之犯意，意圖為
    自己不法之所有，於民國九十二年五月間，在臺中市○○區
    ○○路二段四二五號八樓之五其居所，向甲○○詐稱可以代
    購廣達電子公司股票以投資獲取高額利潤為由，致使甲○○
    誤信為真，因而開立付款人為美商花旗銀行臺中分行、發票
    日為九十二年五月二十日、帳號000000000、票號0000000、
    面額新臺幣（下同）一百萬元之支票一紙交付予丙○○，丙○○待支票兌現取得前開款項後，迄未依約交付股票。丙○○另基於詐欺取財之犯意，意圖為自己不法之所有，於九十
    四年一月二十五日，撥打電話予乙○○，向乙○○詐稱可以
    代為購買人民幣以投資獲取高額利潤為由，致使乙○○陷於
    錯誤，因而先後二次匯款十萬元合計二十萬元至丙○○指定
    之銀行帳戶。嗣因丙○○於收受乙○○之匯款後，亦未依約
    交付人民幣，且經乙○○尋覓無著，甲○○、乙○○始知受
    騙，甲○○、乙○○因此分別受有一百萬元、二十萬元之金
    錢損害。
二、案經甲○○、乙○○訴由臺灣臺中地方法院檢察署檢察官偵
    查起訴。
    理    由
一、訊據被告丙○○，對於上揭時地，分別以代購股票及人民幣
    投資為由，向告訴人甲○○、乙○○先後詐取一百萬元、二
    十萬元之款項等情，業經坦認屬實，核與告訴人甲○○、乙○○於警詢、偵查及本院中之指訴情節相符，並有告訴人乙○○匯款之中華郵政公司自動櫃員機儲戶交易明細表影本二
    份、告訴人甲○○交付之支票正反面影本一份在卷可稽，被
    告自白供述與現有事證相符，應堪置信。被告自九十二年五
    月向告訴人甲○○收取一百萬元用以投資廣達公司股票後，
    迄今仍未能提出任何投資憑證，而於九十四年一月向告訴人
    乙○○收取二十萬元用以投資人民幣後，迄今亦無法提出代
    購之人民幣券，顯見被告於收取款項後，實際上並未依約進
    行投資，由此可見，被告自此即有詐欺取財之不法意圖。從
    而，被告既有不法所有之意圖，復有向告訴人甲○○、乙○○施詐行騙之行為，被告因而獲取一百二十萬元之款項，致
    使告訴人甲○○、乙○○分別受有金錢損害，被告之行為，
    自已該當於詐欺取財罪之構成要件。本件事證已臻明確，被
    告犯行，洵堪認定。
二、核被告所為，係犯刑法第三百三十九條第一項之詐欺取財罪
    。被告先後二次詐欺犯行，其時間相隔將近一年八月，顯非
    出於連續犯之同一概括犯意，而係出於個別犯意而為之，應
    予分論併罰，起訴書認係連續犯之裁判上一罪關係，尚有未
    洽。爰審酌被告利用參與教會之信任關係，分別向告訴人甲○○、乙○○以投資股票、人民幣獲取高額利潤為由，先後
    詐取一百萬元、二十萬元之款項，被告於九十五年五月二十
    八日經臺灣臺中地方法院檢察署檢察官通緝到案迄今，僅提
    出現金五萬元，分別賠償予告訴人甲○○四萬元、告訴人乙○○一萬元，其餘款項迄未能清償，被告於本院中雖一在指
    稱有和解之誠意，願意以其名下之不動產抵償或拍賣後款項
    抵償，然登記被告名下之建物，尚有本金最高限額三百二十
    萬元之抵押權設定，此有建物登記謄本影本一份在卷可憑，
    該建物經出售後，是否能夠足額清償仍屬未定，且被告短時
    間亦無從以較有利之價格出售，本院認為尚難據此認為被告
    確有和解誠意，考量被告詐取之財物金額高達一百二十萬元
    ，惟因被告犯罪後，坦承犯行，犯後態度尚稱良好等一切情
    狀，分別量處如主文所示之刑，並依修正前刑法第五十一條
    第五款之規定合併定其應執行刑及依修正前刑法第四十一條
    第一項前段之規定併予諭知易科罰金之折算標準。
三、被告行為後，刑法及刑法施行法業於九十四年二月二日修正
    公布，並於九十五年七月一日施行。按行為後法律有變更者
    ，適用行為時之法律，但行為後之法律有利於行為人者，適
    用最有利於行為人之法律，現行刑法第二條第一項定有明文
    。此條規定乃與刑法第一條罪刑法定主義契合，而貫徹法律
    禁止溯及既往原則，係規範行為後法律變更所生新舊法律比
    較適用之準據法，是刑法第二條本身雖經修正，但刑法第二
    條既屬適用法律之準據法，本身尚無比較新舊法之問題，應
    一律適用裁判時之現行刑法第二條規定以決定適用之刑罰法
    律，先予辨明。又以本次刑法修正之比較新舊法，應就罪刑
    有關之共犯、未遂犯、想像競合犯、牽連犯、連續犯、結合
    犯，以及累犯加重、自首減輕暨其他法定加減原因（如身分
    加減）與加減例等一切情形，本於統一性及整體性原則，綜
    其全部罪刑之結果而為比較，亦有最高法院九十五年度第八
    次刑庭會議決議可資參照。是按：
（一）刑法第三百三十九條第一項之詐欺取財罪，法定刑得科或
      併科銀元一千元以下罰金，據修正後刑法施行法增訂第一
      條之一：「中華民國九十四年一月七日刑法修正施行後，
      刑法分則編所定罰金之貨幣單位為新臺幣。九十四年一月
      七日刑法修正時，刑法分則編未修正之條文定有罰金者，
      自九十四年一月七日刑法修正施行後，就其所定數額提高
      為三十倍。但七十二年六月二十六日至九十四年一月七日
      新增或修正之條文，就其所定數額提高為三倍」及刑法第
      三十三條第五款就罰金刑部分修正為：「新臺幣一千元以
      上，以百元計算之」等規定，是依修正後之法律，刑法第
      三百三十九條第一項之詐欺取財罪所得科或併科處之罰金
      刑最高為新臺幣三萬元、最低為新臺幣一千元；然依被告
      行為時之刑罰法律，即罰金罰鍰提高標準條例第一條前段
      規定之提高倍數十倍及刑法第三十三條第五款規定之罰金
      最低額一元計算，該罪之罰金刑最高為銀元一萬元，最低
      額為銀元一元，若依現行法規所定貨幣單位折算新臺幣條
      例第二條之規定換算為新臺幣，最高額雖與新法同為新臺
      幣三萬元，然最低額僅為新臺幣三元。因此，比較修正前
      、後關於罰金刑之規定，自應以被告行為時即修正前關於
      科或併科處罰金刑之法律較有利於被告。
（二）又被告行為後，刑法第五十一條第五款關於數罪併罰之規
      定，業經修正，修正前刑法第五十一條第五款對於分別宣
      告多數有期徒刑之定應執行刑，原係規定「宣告多數有期
      徒刑者，於各刑中之最長期以上，各刑合併之刑期以下，
      定其刑期。但不得逾二十年。」，修正為「宣告多數有期
      徒刑者，於各刑中之最長期以上，各刑合併之刑期以下，
      定其刑期。但不得逾三十年。」之規定，亦即新修正之刑
      法第五十一條第五款業經提高關於有期徒刑合併定應執行
      刑之最高刑期為三十年，比較新舊法適用結果，自以適用
      修正前之刑法第五十一條第五款之規定較有利於行為人，
      依刑法第二條第一項前段之規定，仍應依修正前刑法第五
      十一條第五款之規定，定其應執行之刑。
（三）復以，被告行為後，刑法第四十一條關於易科罰金之規定
      ，亦經修正，修正前之刑法第四十一條第一項前段規定：
      「犯最重本刑為五年以下有期徒刑以下之刑之罪，而受六
      個月以下有期徒刑或拘役之宣告，因身體、教育、職業、
      家庭之關係或其他正當事由，執行顯有困難者，得以一元
      以上三元以下折算一日，易科罰金。」，依修正前之罰金
      罰鍰提高標準條例第二條前段〈現已刪除〉規定，就其原
      定數額提高為一百倍折算一日，則本件被告行為時之易科
      罰金折算標準，應以銀元三百元折算一日，經折算為新臺
      幣後，應係以新臺幣九百元折算為一日；惟九十五年七月
      一日生效施行之現行刑法第四十一條第一項前段則規定：
      「犯最重本刑為五年以下有期徒刑以下之刑之罪，而受六
      個月以下有期徒刑或拘役之宣告者，得以新臺幣一千元、
      二千元或三千元折算一日，易科罰金。」，比較修正前、
      後之易科罰金折算標準，係以九十五年七月一日修正施行
      前之規定，較有利於受刑人，依刑法第二條第一項前段之
      規定，自應適用被告行為時即修正前刑法第四十一條第一
      項前段之規定，定其易科罰金之折算標準。
（四）綜合上述各條文修正前、後之比較，揆諸前揭最高法院決
      議，及修正後刑法第二條第一項前段、但書規定之「從舊
      從輕」原則，綜其全部罪刑之比較結果，修正後刑法及刑
      法施行法之規定並非較有利於被告，本案自應一體適用被
      告行為時即修正前刑法第五十一條第五款、第四十一條第
      一項前段及罰金罰鍰提高標準條例第一條前段、修正前罰
      金罰鍰提高標準條例第二條之規定，予以論處。
據上論斷，應依刑事訴訟法第二百七十三條之一第一項、第二百
九十九條第一項前段，刑法第二條第一項前段、第三百三十九條
第一項，修正前刑法第五十一條第五款、第四十一條第一項前段
，罰金罰鍰提高標準條例第一條前段，修正前罰金罰鍰提高標準
條例第二條，現行法規所定貨幣單位折算新臺幣條例第二條，判
決如主文。
中    華    民    國    95    年    8     月    29    日
                  刑事第五庭    法  官  巫淑芳
上正本證明與原本無異。
如不服本判決，應於送達後十日內向本院提出上訴狀（須附繕本
），上訴於臺灣高等法院臺中分院。
                                書記官  王麗麗
中    華    民    國    95    年    8     月    29    日
附錄論罪科刑法條：
中華民國刑法第339條：
意圖為自己或第三人不法之所有，以詐術使人將本人或第三人之
物交付者，處五年以下有期徒刑、拘役或科或併科一千元以下罰
金。
以前項方法得財產上不法之利益或使第三人得之者，亦同。
前二項之未遂犯罰之。


司法院資訊處製作；財團法人民間司法改革基金會備份。
